臺北高等行政法院簡易判決
　　　　　　　　　　　　　　　　　　 96年度簡字第00036號
原　　　告　基隆市私立和平護理之家
代　表　人　甲○○
被　　　告　基隆市政府
代　表　人　乙○○代理市長）.
上列當事人間因就業服務法事件，原告不服行政院勞工委員會中
華民國95年11月10日勞訴字第0950041611號訴願決定，提起行政
訴訟。本院判決如下：
　　主  文
原告之訴駁回。
訴訟費用由原告負擔。
　　事實及理由
一、程序說明：
    本件因屬不服行政機關所為罰鍰處分而涉訟，其標的之金額
    為新臺幣（下同）15萬元，係在20萬元以下，依行政訴訟法
　　第229 條第1 項第2 款、第2 項規定及司法院民國（下同）
　　92年9 月17日（92）院臺廳行一字第23681 號令，應適用簡
　　易程序，本院並依同法第223 條第1 項規定，不經言詞辯論
　　，逕行裁判。
二、事實概要：
    原告聘僱許可失效之越南籍外國人LUU THI BIEN（護照號碼
    ：A0000000A ，下稱L 君）在基隆市○○區○○路278 、28
    0 號1 之5 樓基隆市私立和平護理之家，從事看護工之工作
    ，案經被告所屬警察局於95年4 月20日受理L 君居留出境申
    請案件時查獲上情，遂於95年7 月31日以基警外字第095002
    2028號函移由被告審查屬實，乃依就業服務法第57條第1 款
    及第63條第1 項規定，作成95年8 月11日以基府社關貳字第
    0950093848A 號違反就業服務法罰鍰案件處分書處原告罰鍰
    15萬元（下稱原處分）。原告不服，提起訴願，遭決定駁回
    ，遂向本院提起行政訴訟。
三、兩造聲明：
  (一)原告聲明求為判決：
    1.訴願決定及原處分均撤銷。
    2.被告對於原告於95年6 月28日基府社貳字第0950509725號
      處分書函，應作成准予撤銷該行政處分。
    3.訴訟費用由被告負擔。
  (二)被告聲明求為判決：
    1.原告之訴駁回。
    2.訴訟費用由原告負擔。
四、兩造之爭點：
　(一)原告主張之理由：
    1.原告於94年6月21日新聘僱越南籍看護工L君，因委辦安盛
      國際企業有限公司（下稱安盛公司）於該外勞有效聘僱時
      效內未辦理展延乙事，致原告誤以為尚在法定期限內（依
      法2年展延），嗣經告知逾期居留，則主動前往警局說明
      且依法遣返。未料相關單位未加詳察，以誘導性問話作成
      對原告不利之筆錄，訴願審議委員會依其書面筆錄作成決
      議與事實落差極大，爰提起本件行政訴訟，以示公平。
    2.原告代表張恭誌先生雖非辦理外勞事務之職員，然針對安
      盛公司之辦理流程程序，依事實坦然告知，另外勞L君之
      筆錄亦同樣坦稱因安盛公司疏忽來辦理展延事宜，違反規
      定均為安盛公司所造成，警方雖無不當手段取得供述，然
      未釐清事實，認定責任歸屬而有所偏頗，並非原告刻意隱
      匿而未善盡注意義務。
    3.依經驗法則，一般雇主於常態下會繼續沿用至95年6月21
      日止，且安盛公司亦承認未盡管理之責，遭勞委會作成懲
      處在案，故原告非出於故意或過失而構成違法之責任要件
      ，至多為疏失，理應按其情節得減輕或免除該處罰。被告
      為達行政處分之目的及手段，未釐清責任歸屬逕行告發，
      嚴重違反行政原則之公平性，影響人民之權益。
　(二)被告主張之理由：
    原告違反就業服務法第57條第1 款「聘僱未經許可、許可失
    效或他人所申請聘僱之外國人」規定，依據同法第63條規定
    辦理。行政院勞工委員會曾於94年6 月22日以勞職外字第09
    40611010號函核准原告自94年6月2日起接續聘僱外國人L君
    在原告處從事機構看護工工作，聘僱許可期間為94年6 月2
    日至95年2 月2 日，並於說明二載明：「……，聘僱許可期
    限屆滿前60日期間內得依規定申請展延，如無繼續聘僱外國
    人必要時，新雇主應於聘僱許可期限屆滿前為其辦理手續並
    使其出國」，查該函行政院勞工委員會於94年6 月24日以普
    通掛號郵寄至原告處，原告應知且應注意該外國人之聘僱許
    可效期至95年2 月2 日。雖該外國人之展延聘僱許可已委託
    安盛國際企業有限公司辦理，仍應注意提醒該公司儘速辦理
    ，倘已逾辦理展延聘僱許可效期，即應使該外國人出境。本
    案原告違反就業服務法之行為縱無故意，亦難謂無過失，故
    被告據以處分並無違誤，原告之訴為無理由，請依法駁回原
    告之訴。
五、得心證之要領：
(一)、按「雇主聘僱外國人不得有下列情事：一、聘僱未經許可、
    許可失效或他人所申請聘僱之外國人。……。」「違反……
    第57條第1 款……規定者，處新臺幣15萬元以上75萬元以下
    罰鍰。」分別為就業服務法第57條第1 款及第63條第1 項所
    明定。就業服務法第57條第1 款明文禁止非法聘僱未經許可
    、許可失效或他人所申請聘僱之外國人從事工作，旨在保障
    國民工作權、維持社會秩序而避免妨礙本國人之就業機會、
    勞動條件、國民經濟發展及社會安定。故針對聘僱外國人從
    事工作，立法採申請許可制，此揆諸同法第42條之規定亦明
    。是原告如需聘僱外國人從事工作，即應依法申請許可。僱
    傭關係之確認應依人格之從屬性、勞務之對價報酬及其他法
    令之規定等實質關係以判斷勞務給付狀態究屬何種形式，而
    勞工對於雇主所為之工作指示是否有承諾與否之自由、勞工
    業務遂行過程中有無雇主指揮監督、工作地點拘束性之有無
    、勞務之替代性之有無，均係判定實質關係之僱傭契約存否
    之論據。
(二)、本件原告聘僱許可失效之越南籍外國人L 君，在上址原告處
    ，從事看護工之工作，案經被告所屬警察局於95年4 月20日
    受理L 君居留出境申請案件，發現L 君已在台逾期居留達2
    個月以上，且逾期居留期間仍受僱於原告從事看護工工作，
    被告所屬警察局遂移由被告審查屬實，乃依就業服務法第57
    條第1 款及第63條第1 項規定，作成原處分處原告罰鍰15萬
    元等事實，有原告之總務人員張恭誌及該名外勞之偵訊筆錄
    、外勞居留資料查詢─明細內容顯示畫面、外僑居留證、遣
    返外籍勞工名冊等件，附原處分卷可稽，並為兩造所不爭，
    堪信為真實。是本件爭執之重點在於原告有無違反就業服務
    法之故意或過失? 經查:
  1.按「人民違反法律上之義務而應受行政罰之行為，法律無特
    別規定時，雖不以出於故意為必要，仍須以過失為其責任條
    件。但應受行政罰之行為，僅須違反禁止規定或作為義務，
    而不以發生損害或危險為其要件者，推定為有過失，於行為
    人不能舉證證明自己無過失時，即應受處罰。」司法院釋字
    第275 號解釋可資參照，可知95年2 月5 日行政罰法施行前
    ，違反行政法上之義務，確以「行為人有故意或過失」為責
    任條件，且有過失亦應處罰。
  2.原告向勞工委員會申請聘僱外勞時，行政院勞工委員會曾於
    94年6 月22日以勞職外字第0940611010號函核准原告自94年
    6 月2 日起，接續聘僱外國人L 君在原告處，從事機構看護
    工工作，聘僱許可期間為94年6 月2 日至95年2 月2 日。並
    於說明二載明：「……，聘僱許可期限屆滿前60日期間內得
    依規定申請展延，如無繼續聘僱外國人必要時，新雇主應於
    聘僱許可期限屆滿前為其辦理手續並使其出國」，有該許可
    函乙件，附原處分卷可按，故原告實已充分知悉相關規定。
    則原告就L 君之身分及合法性等相關事宜，本應盡雇主之注
    意義務，核其原告在已充分知悉相關規定，且可以依限申請
    展延的情形下，卻疏未於期限內申請展延，亦未促請或確認
    安盛公司於期限內申請展延，其應注意、能注意而不注意，
    其有過失，應堪認定。
六、關於訴之聲明第2 項部分:
    按「原告之訴，有左列各款情形之一者，行政法院應以裁定
    駁回之。但其情形可以補正者，審判長應定期間先命補正：
    ．．．十、起訴不合程式或不備其他要件者。」為行政訴訟
    法第107 條第1 項第10款所明定。本件原告起訴請求撤銷被
    告95年6 月28日基府社貳字第0950509725號處分，遍查全卷
    無此件函文可憑。經本院通知被告查明覆以: 「本府係以95
    年8 月11日基府社關貳字第0950093848Ａ號處分書作成處分
    （如附件），原告訴之聲明2 之處分書函文號應屬筆誤」等
    語，有被告96年3 月30日基府社關貳字第0960070906號函乙
    件在卷可稽，可知，並無該行政處分存在。本院復通知原告
    提出此件函文憑辦覆以: 「本中心因找不到此份書函，故發
    此書以茲證明」等語，有原告96年3 月29日和護字第960300
    6 號函乙件在卷可按。故原告對不存在之處分提起行政訴訟
    ，揆諸前揭規定，顯非合法，應予駁回。
七、綜上，原告所訴各節，均非可採。原告訴請撤銷被告95 年6
    月28日基府社貳字第0950509725號處分部分，為不合法，應
    予駁回。原告訴請撤銷訴願決定及原處分部分，因被告認原
    告違反就業服務法第57條第1 款規定，依同法第63條第1 項
    規定，科處原告15萬元罰鍰，核無違誤，訴願決定遞予維持
    ，亦無不合。原告徒執前詞，訴請撤銷，為無理由，應予駁
    回。
據上論結，本件原告之訴為一部不合法，一部無理由，爰依行政
訴訟法第107 條第1 項第10款、98條第3 項前段、第233 條第1
項，判決如主文。
中　　華　　民　　國　　96　　年　　4 　　月　 　9　　日
                          第四庭      法  官  林惠瑜
上為正本係照原本作成。
本件以訴訟事件所涉及之法律見解具有原則性者為限，始得於本
判決送達後20日內向本院提出上訴狀並表明上訴理由，如已於本
判決宣示後送達前提起上訴者，應於判決送達後20日內補具上訴
理由（均按他造人數附繕本），且經最高行政法院許可後方得上
訴。
中　　華　　民　　國　　96　　年　　4 　　月　 　9　　日
                                      書記官  劉道文
